臺灣臺南地方法院民事判決　　　　　　　95年度訴字第1755號
原　　　告　丙○○
被　　　告　甲○○
　　　　　　乙○○
上當事人間請求返還不當得利事件，經本院於民國96年6月14日
言詞辯論終結，判決如下：
    主      文
被告甲○○應給付原告新台幣捌拾萬元，及自民國九十六年三月
十九日起至清償日止，按週年利率百分之五計算之利息。
原告其餘之訴駁回。
訴訟費用新台幣壹萬捌仟伍佰肆拾元，由被告甲○○負擔新台幣
捌仟肆佰貳拾元，其餘新台幣壹萬零壹佰貳拾元由原告負擔。
本判決原告勝訴部分，於原告以新台幣貳拾陸萬柒仟元為被告甲○○供擔保後，得假執行。
原告其餘假執行之聲請駁回。
    事實及理由
一、被告經合法通知，未於言詞辯論期日到場，核無民事訴訟法
    第386條所列各款情形，爰依原告之聲請，由其一造辯論而
    為判決。
二、本件原告起訴主張：原告因遭詐騙集團所騙，於民國95年4
    月3日接獲不明電話恐嚇威脅原告，聲稱原告之同居人郭裕
    榮已遭其綁票，並喝令原告依其指示將款項匯進其所指定之
    帳戶內，原告因深感恐懼，亦擔心同居人之安危，即依該人
    要求將兩筆新台幣（下同）80萬元分別匯進被告甲○○所有
    之合作金庫商業銀行朝馬分行、帳號0000000000000號之帳
    戶及被告乙○○所有之合作金庫商業銀行朝馬分行、帳號00
    00000000000號之帳戶內。嗣後原告與同居人郭裕榮取得聯
    繫後始知受騙，隨即向台南縣警察局鹽水派出所報案，請警
    方協助調查，並於隔日上午10時許與銀行主管前往警局製作
    筆錄，警方也立即請該銀行主管協助對被告二人之上開帳戶
    進行凍結。刑事犯罪部分亦經台灣台南地方法院檢察署偵辦
    中。按兩造間並不相識，亦無債權債務關係，被告並無權利
    受領原告轉入其上開帳戶內之金錢。為此依據不當得利及侵
    權行為之法律關係，訴請判決命被告二人分別返還該80萬元
    ，及均自起訴狀繕本送達翌日起至清償日止，按週年利率百
    分之5計算之利息，並願供擔保請准宣告假執行。
三、原告主張其於95年4月3日將兩筆80萬元分別匯進被告甲○○
    所有之合作金庫商業銀行朝馬分行、帳號0000000000000號
    之帳戶及被告乙○○所有之合作金庫商業銀行朝馬分行、帳
    號0000000000000號之帳戶內等情，業據其提出匯款申請書
    回條2紙、台南縣警察局新營分局95年11月22日函1紙為證。
    並經本院依職權向合作金庫銀行股份有限公司朝馬分行函查
    之結果，該行亦函覆本院稱被告甲○○設於該行帳號000000
    0000000號帳戶內於95年4月3日確實有一筆由原告丙○○匯
    款至該戶內之款項，金額為80萬元，而被告乙○○設於該行
    帳號0000000000000號帳戶內於95年4月3日亦有由原告丙○○匯款80萬元至帳戶內，有該行96年3月9日合金朝馬字第
    0960000967號函在卷可稽，核與原告所述相符，是堪信原告
    此部分之主張為真實。
四、至原告主張被告甲○○及被告乙○○分別受匯入80萬元係屬
    不當得利及侵權行為等語，經查：
  (一)按無法律上之原因而受利益，致他人受損害者，應返還其利
    益，民法第179條前段定有明文。而主張不當得利請求權之
    原告，係因自己之行為致造成原由其掌控之財產發生主體變
    動，則因該財產變動本於無法律上原因之消極事實舉證困難
    所生之危險自應歸諸原告，始得謂平。是以原告對不當得利
    請求權之成立要件應負舉證責任，亦即原告必須證明其與被
    告間有給付之關係存在，且被告因其給付而受有利益以及被
    告之受益為無法律上之原因，始能獲得勝訴之判決（最高法
    院91年度台上字第1673號判決參照）。又按因故意或過失，
    不法侵害他人之權利者，負損害賠償責任。故意以背於善良
    風俗之方法，加損害於他人者亦同。民法第184條第1項亦定
    有明文。然就侵權行為言，被害人應就行為人因故意或過失
    ，不法侵害其權利之事實負舉證責任，此與債務不履行以由
    債務人證明免責事由者，有所不同（最高法院70年度台上字
    第2550號判決參照）。再按當事人對於他造主張之事實，於
    言詞辯論時不爭執者，視同自認。但因他項陳述可認為爭執
    者，不在此限。當事人對於他造主張之事實，已於相當時期
    受合法之通知，而於言詞辯論期日不到場，亦未提出準備書
    狀爭執者，準用第一項之規定。但不到場之當事人係依公示
    送達通知者，不在此限。民事訴訟法第280條第1、3項亦定
    有明文。
  (二)原告主張被告甲○○無法律上原因而受有原告匯入80萬元係
    屬不當得利及侵權行為部分，因被告甲○○經合法送達，未
    於言詞辯論期日到場，亦未提出書狀作何聲明及陳述，依民
    事訴訟法第280條第3項之規定，視同被告甲○○自認原告主
    張其無法律上原因受領該80萬元之事實為真實，而原告因而
    受有損害，是原告依據不當得利之法律關係，請求被告甲○○返還該80萬元，及自起訴狀繕本送達翌日即96年3月19日
    起至清償日止，按週年利率百分之5計算之利息，核屬正當
    ，應予准許。又原告係以單一之備位聲明，主張依據不當得
    利及侵權行為之規定，請求被告甲○○給付80萬元及其法定
    利息，本院既認不當得利請求權部分為有理由，而為原告部
    分勝訴之判決，因此，其另主張之侵權行為請求權部分，即
    無再予審究之必要，併此敘明。
  (三)至原告主張被告乙○○無法律上原因受有匯入80萬元係屬不
    當得利及侵權行為部分，因被告乙○○係依公示送達通知，
    不得適用視同自認之規定，因此，原告仍應依上述法規意旨
    負舉證責任。茲審酌原告就此部分之舉證是否得以證明被告
    乙○○受匯入80萬元係屬不當得利及侵權行為：
    1.經本院依職權調取台灣台南地方法院檢察署95年度營偵字
      第582號偵查卷宗全卷審認之結果，查原告於警詢時供稱
      ：其之所以匯款至被告乙○○之帳戶係因其同居人郭裕榮
      打電話聲稱在大陸遭人擄人勒贖等語（見警卷第38、39頁
      ），而訴外人即原告之同居人郭裕榮則於警詢時供稱：其
      與胡美連共同介紹約二十對婚姻而其中有兩對未獲許可入
      境而對其討回介紹費，而其沒有給她，所以胡美連就用擄
      人勒贖方式向其取款等語（見警卷第37頁），經核原告乃
      係依訴外人郭裕榮指示匯款入被告乙○○帳戶內，即使原
      告主張其匯款行為係受詐欺或脅迫所為，在其依法撤銷該
      意思表示之前，尚難認被告乙○○受匯入80萬元符合不當
      得利之要件。
    2.又查，依上開刑事偵查卷之被告高惠真於警詢之供詞：乙○○是12年前開始在其銀樓工作，大約7年前結婚後便離
      職前往西班牙定居，同時她將她的銀行帳戶留給其公司使
      用等語（見警卷第17頁），因此，自難認被告乙○○對原
      告有何不法侵害其權利之行為。
    3.再查，台灣台南地方法院檢察署95年度營偵字第582號案
      件之被告胡美連、蔣中銘、高惠真及甲○○皆已於95年11
      月3日由偵辦檢察官作出不起訴處分書，有該處分書附於
      偵卷可查，而該處分書亦因原告及訴外人郭裕榮未提出再
      議而告確定，亦難僅憑原告所提出之指示帳戶紙條、匯款
      證明單等件即認被告乙○○有對原告為侵權行為之事實。
    4.因此，原告主張被告乙○○受匯入80萬係屬不當得利及侵
      權行為部分，因原告未能舉證證明，難認原告此部分之主
      張為真實，其依據不當得利及侵權行為之法律關係，請求
      被告乙○○返還80萬元，及自起訴狀繕本送達翌日起至清
      償日止，按週年利率百分之5計算之利息，難認為有理由
      ，應予駁回。
五、另按法院為終局判決時，應依職權為訴訟費用之裁判，民事
    訴訟法第87條第1項定有明文，參酌同法第91條第1項規定法
    院未於訴訟費用之裁判確定其費用額者，第一審受訴法院於
    該裁判有執行力後，應依聲請以裁定確定之之立法意旨，法
    院於終局判決時可一併確定其費用額為原則，僅未一併確定
    費用額時，始例外於判決有執行力後，依聲請確定之。故本
    院自得於本件判決時，一併確定兩造應負擔之訴訟費用額。
    本件第一審裁判費16,840元、公示送達登報費用1,700元，
    合計共18,540元，其中第一審裁判費16,840元應由被告甲○○負擔二分之一，然公示送達登報費用1,700元則應由原告
    全部負擔，爰依職權判決如主文第三項所示。
六、原告陳明願供擔保，聲請准予宣告假執行，經核原告勝訴部
    分，合於法律規定，爰酌定如主文第四項所示之擔保金額准
    許之；至於原告其餘假執行之聲請，因訴之駁回而失所依據
    ，不應准許，應併予駁回。
七、結論: 原告之訴為一部有理由，一部無理由，依民事訴訟法
    第385條第1項前段、第79條、第87條第1項、第390條第2項
    ，判決如主文。
中　　華　　民　　國　　96　　年　　6 　　月　　28　　日
                    民事第二庭    法　官　張家瑛
以上正本係照原本作成。
如對本判決上訴，須於判決送達後20日內向本院提出上訴狀。
中　　華　　民　　國　　96　　年　　6 　　月　　28　　日
                                  書記官　劉紀君
